臺灣板橋地方法院民事判決　　　　　　 95年度重訴字第481號
原　　　告　丑○○
訴訟代理人　陳守東律師
被　　　告　ｒ○○
被　　　告　甲○○○
訴訟代理人　丙○○
被　　　告　Ｈ○○
被　　　告　Ｚ○○
被　　　告　庚○○
被　　　告　Ｄ○○
被　　　告　ｕ○○
被　　　告　ｔ○○
被　　　告　己○○○
被　　　告　Ｅ○○
被　　　告　甲戊○
被　　　告　Ｆ○○
被　　　告　Ｃ○○
被　　　告　ｓ○○
被　　　告　癸○○
被　　　告　壬○○
被　　　告　辛○○
被　　　告　甲甲
被　　　告　甲癸○○
被　　　告　甲己○○
被　　　告　ｇ○○
被　　　告　ｑ○○
被　　　告　Ｕ○○
被　　　告　宇○○
被　　　告　Ａ○○
被　　　告　地○○
被　　　告　ｈ○○
被　　　告　Ｂ○○
被　　　告　子○○○
被　　　告　Ｏ○○
被　　　告　甲子○○
被　　　告　ｍ○○
被　　　告　Ｐ○○
　　　　　　　　　　　　樓
被　　　告　ｋ○○
被　　　告　甲辛○○
　　　　　　　　　　　　2樓
被　　　告　ｚ○○
　　　　　　　　　　　　樓
被　　　告　ｃ○○
被　　　告　ｄ○○
　　　　　　　　　　　　樓
被　　　告　Ｍ○○
被　　　告　ａ○○
被　　　告　ｂ○○
被　　　告　ｅ○○
被　　　告　ｐ○○
被　　　告　ｎ○○
被　　　告　ｏ○○
被　　　告　ｆ○○
　　　　　　　　　　　　號
被　　　告　Ｋ○○
被　　　告　ｌ○○
被　　　告　乙○○○
　　　　　　　　　　　　樓
被　　　告　Ｗ○○
被　　　告　甲乙○
被　　　告　Ｊ○○
被　　　告　Ｌ○○
被　　　告　甲丁○
被　　　告　Ｓ○○
被　　　告　Ｖ○○○
被　　　告　黃○○
被　　　告　Ｑ○○
被　　　告　Ｎ○○
被　　　告　Ｘ○○
被　　　告　Ｙ○○
被　　　告　ｘ○○○
被　　　告　Ｒ○○
被　　　告　甲庚○
被　　　告　甲丙○
被　　　告　亥○○○
被　　　告　Ｉ○○
被　　　告　Ｔ○○
被　　　告　宙○○○
被　　　告　ｉ○○
被　　　告　Ｇ○○
被　　　告　ｊ○○
被　　　告　甲壬○○
被　　　告　戊○○○
被　　　告　玄○○○
被　　　告　ｖ○○
被　　　告　ｗ○○
被　　　告　戌○○
被　　　告　ｙ○
被　　　告　未○○
被　　　告　丁○○
被　　　告　卯○○
被　　　告　寅○○
被　　　告　午○○
被　　　告　辰○○
被　　　告　巳○○
被　　　告　天○○
被　　　告　酉○○
被　　　告　申○○
上列當事人間請求分割共有物事件，經本院於民國96年7 月26日
言詞辯論終結，判決如下：
    主  文
被告ｒ○○、甲○○○、Ｈ○○、Ｚ○○、庚○○、Ｄ○○、ｕ
○○、ｔ○○、己○○○、Ｅ○○、甲戊○、Ｆ○○、Ｃ○○、
ｓ○○、癸○○、壬○○、辛○○、甲甲、甲癸○○、甲己○○
、ｇ○○、ｑ○○、Ｕ○○、宇○○、Ａ○○、地○○、ｈ○○
、Ｂ○○、子○○○、Ｏ○○、甲子○○、ｍ○○、Ｐ○○、ｋ
○○、甲辛○○、ｚ○○、ｃ○○、ｄ○○、Ｍ○○、ａ○○、
ｂ○○、ｅ○○、ｐ○○、ｎ○○、ｏ○○、ｆ○○、Ｋ○○、
ｌ○○、乙○○○、Ｗ○○、甲乙○、Ｊ○○、Ｌ○○、甲丁○
、Ｓ○○、Ｖ○○○應就坐落台北縣三峽鎮○○段295 、297 、
298 、299 、300 、301 地號土地，被繼承人曾長庚所遺應有部
分136分之4，辦理繼承登記。
被告黃○○、Ｑ○○、Ｎ○○、Ｘ○○、Ｙ○○、ｘ○○○、Ｒ
○○、甲庚○、甲丙○、亥○○○、Ｉ○○、Ｔ○○、宙○○○
、ｉ○○、Ｇ○○、ｊ○○、甲壬○○、戊○○○、玄○○○、
ｖ○○、ｗ○○、戌○○、ｙ○、未○○、丁○○、卯○○、寅
○○、午○○、辰○○、巳○○、天○○、酉○○、申○○應就
坐落台北縣三峽鎮○○段295 、297 、298 、299 、300 、301
地號土地，被繼承人曾文通所遺應有部分136 分之4 ，辦理繼承
登記。
兩造共有坐落台北縣三峽鎮○○段295 、297 、298 、299 、
300 、301 地號土地，合併以附圖所示方法分割，即：295 地號
Ｃ部分面積98.35 平方公尺及297 、298 、299 、300 、301 地
號分歸原告取得；295 地號Ａ部分面積79.72 平方公尺分歸被告
ｒ○○、甲○○○、Ｈ○○、Ｚ○○、庚○○、Ｄ○○、ｕ○○
、ｔ○○、己○○○、Ｅ○○、甲戊○、Ｆ○○、Ｃ○○、ｓ○○、癸○○、壬○○、辛○○、甲甲、甲癸○○、甲己○○、ｇ
○○、ｑ○○、Ｕ○○、宇○○、Ａ○○、地○○、ｈ○○、Ｂ
○○、子○○○、Ｏ○○、甲子○○、ｍ○○、Ｐ○○、ｋ○○
、甲辛○○、ｚ○○、ｃ○○、ｄ○○、Ｍ○○、ａ○○、ｂ○○、ｅ○○、ｐ○○、ｎ○○、ｏ○○、ｆ○○、Ｋ○○、ｌ○○、乙○○○、Ｗ○○、甲乙○、Ｊ○○、Ｌ○○、甲丁○、Ｓ
○○、Ｖ○○○共同取得，並保持公同共有；295 地號Ｂ部分面
積79.72 平方公尺分歸被告黃○○、Ｑ○○、Ｎ○○、Ｘ○○、
Ｙ○○、ｘ○○○、Ｒ○○、甲庚○、甲丙○、亥○○○、Ｉ○○、Ｔ○○、宙○○○、ｉ○○、Ｇ○○、ｊ○○、甲壬○○、
戊○○○、玄○○○、ｖ○○、ｗ○○、戌○○、ｙ○、未○○
、丁○○、卯○○、寅○○、午○○、辰○○、巳○○、天○○
、酉○○、申○○共同取得，並保持公同共有。
訴訟費用由原告負擔136 分之128 ，由被告ｒ○○、甲○○○、
Ｈ○○、Ｚ○○、庚○○、Ｄ○○、ｕ○○、ｔ○○、己○○○
、Ｅ○○、甲戊○、Ｆ○○、Ｃ○○、ｓ○○、癸○○、壬○○
、辛○○、甲甲、甲癸○○、甲己○○、ｇ○○、ｑ○○、Ｕ○○、宇○○、Ａ○○、地○○、ｈ○○、Ｂ○○、子○○○、Ｏ
○○、甲子○○、ｍ○○、Ｐ○○、ｋ○○、甲辛○○、ｚ○○
、ｃ○○、ｄ○○、Ｍ○○、ａ○○、ｂ○○、ｅ○○、ｐ○○
、ｎ○○、ｏ○○、ｆ○○、Ｋ○○、ｌ○○、乙○○○、Ｗ○○、甲乙○、Ｊ○○、Ｌ○○、甲丁○、Ｓ○○、Ｖ○○○連帶
負擔136 分之4 ；由被告黃○○、Ｑ○○、Ｎ○○、Ｘ○○、Ｙ
○○、ｘ○○○、Ｒ○○、甲庚○、甲丙○、亥○○○、Ｉ○○
、Ｔ○○、宙○○○、ｉ○○、Ｇ○○、ｊ○○、甲壬○○、戊○○○、玄○○○、ｖ○○、ｗ○○、戌○○、ｙ○、未○○、
丁○○、卯○○、寅○○、午○○、辰○○、巳○○、天○○、
酉○○、申○○連帶負擔136 分之4。
　　事實及理由
一、除被告ｒ○○、ｍ○○、ｐ○○到庭外，其餘被告未於最後
    言詞辯論期日到場，核無民事訴訟法第386 條各款所列情形
    ，爰依原告聲請，由其一造辯論而為判決。
二、原告主張：坐落台北縣三峽鎮○○段295 、297 、298 、
    299 、300 、301 地號等六筆土地，原為原告與訴外人曾長
    庚、曾文通所共有，原告應有部分為136 分之128 ，曾長庚
    之應有部分為136 分之4 ，曾文通之應有部分為136 分之4
    ，曾長庚、曾文通於原告起訴前死亡，被告ｒ○○、甲○○○、Ｈ○○、Ｚ○○、庚○○、Ｄ○○、ｕ○○、ｔ○○、
    己○○○、Ｅ○○、甲戊○、Ｆ○○、Ｃ○○、ｓ○○、癸○○、壬○○、辛○○、甲甲、甲癸○○、甲己○○、ｇ○○、ｑ○○、Ｕ○○、宇○○、Ａ○○、地○○、ｈ○○、
    Ｂ○○、子○○○、Ｏ○○、甲子○○、ｍ○○、Ｐ○○、
    ｋ○○、甲辛○○、ｚ○○、ｃ○○、ｄ○○、Ｍ○○、ａ
    ○○、ｂ○○、ｅ○○、ｐ○○、ｎ○○、ｏ○○、ｆ○○
    、Ｋ○○、ｌ○○、乙○○○、Ｗ○○、甲乙○、Ｊ○○、
    Ｌ○○、甲丁○、Ｓ○○、Ｖ○○○為曾長庚之繼承人，被
    告黃○○、Ｑ○○、Ｎ○○、Ｘ○○、Ｙ○○、ｘ○○○、
    Ｒ○○、甲庚○、甲丙○、亥○○○、Ｉ○○、Ｔ○○、宙
    ○○○、ｉ○○、Ｇ○○、ｊ○○、甲壬○○、戊○○○、
    玄○○○、ｖ○○、ｗ○○、戌○○、ｙ○、未○○、丁○○、卯○○、寅○○、午○○、辰○○、巳○○、天○○、
    酉○○、申○○為曾文通之繼承人，均未辦理繼承登記，兩
    造間並未定有不能分割之期限，亦無因物之使用目的，不能
    分割之情形，因繼承人人數眾多，無法協議分割，原告訴請
    被告辦妥繼承登記後裁判分割，該六筆土地，295 地號與其
    他五筆土地，中間隔有296 地號（為原告單獨所有），而
    295 地號面積足夠分給被告，其餘五筆土地現況也是由原告
    建有醫院使用中，故原告主張依附圖所示之方法分割，最為
    理想適當等語。並聲明：如主文所示。
三、被告ｒ○○、甲○○○、Ｆ○○、ｍ○○、ａ○○、ｐ○○
    、ｎ○○、甲乙○、Ｌ○○則以：不同意將其應有部分分到
    295 地號，因為295 地號之出入口太窄，不利於利用，希望
    能分在297 或298 地號上。
四、其餘被告未於言詞辯論期日到場，亦未提出準備書狀作何聲
    明或陳述。
五、原告主張：坐落台北縣三峽鎮○○段295 、297 、298 、
    299 、300 、301 地號等六筆土地，原為原告與訴外人曾長
    庚、曾文通所共有，原告應有部分為136 分之128 ，曾長庚
    之應有部分為136 分之4 ，曾文通之應有部分為136 分之4
    ，曾長庚、曾文通於原告起訴前死亡，被告ｒ○○、甲○○○、Ｈ○○、Ｚ○○、庚○○、Ｄ○○、ｕ○○、ｔ○○、
    己○○○、Ｅ○○、甲戊○、Ｆ○○、Ｃ○○、ｓ○○、癸○○、壬○○、辛○○、甲甲、甲癸○○、甲己○○、ｇ○○、ｑ○○、Ｕ○○、宇○○、Ａ○○、地○○、ｈ○○、
    Ｂ○○、子○○○、Ｏ○○、甲子○○、ｍ○○、Ｐ○○、
    ｋ○○、甲辛○○、ｚ○○、ｃ○○、ｄ○○、Ｍ○○、ａ
    ○○、ｂ○○、ｅ○○、ｐ○○、ｎ○○、ｏ○○、ｆ○○
    、Ｋ○○、ｌ○○、乙○○○、Ｗ○○、甲乙○、Ｊ○○、
    Ｌ○○、甲丁○、Ｓ○○、Ｖ○○○為曾長庚之繼承人，被
    告黃○○、Ｑ○○、Ｎ○○、Ｘ○○、Ｙ○○、ｘ○○○、
    Ｒ○○、甲庚○、甲丙○、亥○○○、Ｉ○○、Ｔ○○、宙
    ○○○、ｉ○○、Ｇ○○、ｊ○○、甲壬○○、戊○○○、
    玄○○○、ｖ○○、ｗ○○、戌○○、ｙ○、未○○、丁○○、卯○○、寅○○、午○○、辰○○、巳○○、天○○、
    酉○○、申○○為曾文通之繼承人，均未辦理繼承登記等情
    ，業據原告提出土地謄本、戶籍謄本、繼承系統表，且為到
    庭之被告所不爭執，堪信為真實。
六、按因繼承於登記前已取得不動產物權者，非經登記，不得處
    分其物權，民法第759 條定有明文，而分割共有物，性質上
    為處分行為，故被告等因繼承取得系爭土地之共有權，必須
    先辦妥繼承登記，始得分割共有物，故原告於本件分割共有
    物訴訟，先請求被告辦妥繼承登記，自屬有據，應予准許。
七、次按各共有人除因物之使用目的不能分割，或契約定有不分
    割之期限者外，得隨時請求分割共有物，民法第823 條第1
    項定有明文。本件原告主張：系爭土地為兩造共有，兩造間
    就系爭土地並無因物之使用目的不能分割或約定不分割之情
    形，但因共有人人數眾多，無法協議分割，訴請裁判分割等
    情，參諸本件開庭及履勘現場，僅有數名被告在場，經命被
    告提出分割方案圖，均無回應，足認兩造無法協議分割，是
    原告訴請裁判分割為有理由，應予准許。
八、查系爭六筆土地之共有人均相同，應有部分亦相同，故採合
    併分割。次查系爭六筆土地，295 地號與其他五筆土地，中
    間隔有296 地號（為原告單獨所有，有土地謄本可稽），六
    筆土地均由原告經營醫院使用中，295 地號上有鐵皮屋，
    297 地號上有涼亭，301 地號上有醫院之建築物，其餘為空
    地，有現場圖附於本院卷第116 頁，到庭之被告雖主張要分
    割在297 或298 地號上，惟對於分割之寬度及深度並未具體
    陳報，被告之應有部分面積僅有79.72 平方公尺，且未在系
    爭土地上使用，如將被告分得之部分割在297 或298 地號上
    ，將不利全部土地之利用，且影響地形之完整性，而295 地
    號面積足夠分給被告，故認依附圖所示之方法分割，對兩造
    較公平、合理，且提高土地整體之利用價值，爰判決如主文
    所示。
九、本件係因分割共有物而涉訟，如由被告負擔全部訴訟費用，
    有失公平，故勝訴之原告亦應負擔一部訴訟費用，併予敘明
    。
十、據上論結，原告之訴為有理由，依民事訴訟法第385 條第1
    項前段、第78條、第80條之1，判決如主文。
中　　華　　民　　國　　96　　年　　7 　　月　　31　　日
                  民事第三庭    法　官　陳映如
以上正本係照原本作成
如對本判決上訴，須於判決送達後20日內向本院提出上訴狀
中　　華　　民　　國　　96　　年　　7 　　月　　31　　日
                            書記官　李錦輝
